【裁判字號】    95,訴,704
【裁判日期】    950718
【裁判案由】    違反槍砲彈藥刀械管制條例
【裁判全文】
臺灣臺北地方法院刑事判決               95年度訴字第704號
公  訴  人  臺灣臺北地方法院檢察署檢察官
被      告  乙○○
                    （現於臺灣臺北看守所羈押中）
選任辯護人  王嘉斌律師
            賴玉梅律師
            周福珊律師
上列被告因違反槍砲彈藥刀械管制條例等案件，經檢察官提起公
訴（95年度偵字第7829號），本院判決如下：
    主  文
乙○○未經許可，持有可發射子彈具有殺傷力之改造手槍，處有
期徒刑貳年，併科罰金新臺幣伍萬元，罰金如易服勞役，以新臺
幣壹仟元折算壹日。扣案仿BERETTA廠92FS半自動手槍之改造手
槍壹支（槍枝管制編號：0000000000號）沒收。
    事  實
一、乙○○於民國94年3月14日某時，在台中縣太平市○○路與
    東興路口附近，以新台幣（下同）25,000元之代價，向周松
    琦（未據起訴）購得具有殺傷力之仿BERETTA廠92FS型半自
    動手槍改造之手槍1把（槍枝管制編號：0000000000號）而
    未經許可而持有之。嗣於95年4月5日凌晨2時30分許，乙○
    ○持上開改造槍枝行經臺北市中正區○○○路、重慶南路口
    經警攔檢，乙○○於警員丙○○及丁○○尚未得知其持有上
    開改造槍枝前，主動告知警員持有上開改造槍枝，而經警於
    其所駕駛車號AR -0977號自用小客車內右後座角踏板扣得前
    揭具有殺傷力之改造槍枝1把而悉上情，乙○○自首並接受
    裁判。
二、案經臺北市政府警察局中正第二分局報告臺灣臺北地方法院
    檢察署檢察官偵查起訴。
    理  由
一、訊據被告乙○○對於上揭持有改造槍枝及於95年4月5日為警
    方在臺北市中正區○○○路與重慶南路口臨檢時，於持有槍
    枝犯行被發覺前，主動告知警方其所駕駛汽車右後座角踏板
    處之包包內有手槍，而為警查扣等事實均坦承不諱，並經證
    人即查獲當天臨檢之員警丙○○於本院審理時證述之情節均
    相符，復有扣案之改造手槍1支（含土造金屬槍管1支）可資
    佐證，而扣案之上開手槍，經送內政部警政署刑事警察局鑑
    驗結果：認送鑑之槍枝（槍枝管制編號：0000000000號），
    係仿BERETTA廠92FS型半自動手槍製造之槍枝換裝土造金屬
    槍管而成之改造手槍，機械性能良好，可擊發適用子彈，認
    具殺傷力，此有該局95年4月25日刑鑑字第0950050989號槍
    彈鑑定書1份附卷可稽，復有上開改造手槍之照片6張附卷可
    參；足徵被告前揭任意性之自白與事實相符，應堪採信。綜
    上所述，本件事證明確，被告犯行洵堪認定，應予依法論科
    。
二、按被告未經許可，持有改造槍枝之行為，核係犯槍砲彈藥刀
    械管制條例第8條第4項之未經許可持有可發射子彈具有殺傷
    傷力之槍枝罪。公訴人以被告於警詢及偵訊時均坦認該槍枝
    係由被告自行改造而成，故認被告應負未經許可製造可條發
    射子彈具有殺傷力之槍械罪嫌；然按刑事訴訟法第156條第2
    項規定：「被告或共犯之自白，不得作為有罪判決之唯一證
    據，仍應調查其他必要之證據，以察其是否與事實相符。」
    次按刑事訴訟法上所謂認定犯罪事實之證據，係指足以認定
    被告確有犯罪行為之積極證據而言，該項證據自須適合於被
    告犯罪事實之認定，始得採為斷罪資料（最高法院29年上字
    第3105號判例參照）；被告雖於警詢、偵訊及本院聲押時自
    承有改造槍枝，然被告亦於95年4月11日以自白書方式向公
    訴人表明並無換裝槍枝之槍管，而係向周松琦購買該改造手
    槍等語，則被告前開改造槍枝之自白即非無疑。又經傳訊陪
    同被告購買槍、彈之證人甲○○到庭，經與隔離交互詰問結
    果，所為被告如何購買槍彈之過程如渠等如何在何地見面、
    如何駕車至何處使周松琦上車，被告與周某如何在車上交易
    槍枝及嗣至何地試槍等情節與被告所述均互核一致，故本案
    有關起訴被告改造槍枝部分，除被告自白之外，並無其他積
    極證據足以證明，尚難僅以被告之自白即認被告有改造槍枝
    之事實，公訴意旨漏未斟酌此點，尚有未洽，惟其基本事實
    同一，本院自應予審理，並變更起訴法條。又公訴意旨另以
    ：被告於94年3月14日某時，在台中縣太平市○○路與東興
    路口附近，向周松琦購得子彈20顆，因認被告另涉有未經許
    可持有子彈罪嫌；然查：該等子彈經乙○○試射殆盡，因而
    無法扣案，自無從鑑驗是否具殺傷力，其犯罪嫌疑不足，惟
    公訴意旨認此部分與前揭論罪科刑之未經許可持有可發射子
    彈具有殺傷力之槍枝罪間，為想像競合犯屬裁判上一罪關係
    ，爰不另為無罪之諭知。又按行為後法律有變更者，適用行
    為時之法律；但行為後之法律有利於行為人者，適用最有利
    於行為人之法律，刑法第2條第1項定有明文。被告行為時之
    易服勞役折算標準，業據修正前罰金罰鍰提高標準條例第2
    條規定，就其原定數額提高為100倍折算1日，則本件被告行
    為時之易服勞役折算標準，應以銀元300元折算1日，即新台
    幣900元折算1日；惟95年7月1日修正公布施行之刑法第42
    條第3項前段規定：「易服勞役以新台幣1仟元、2仟元或3仟
    元折算1日。」比較修正前後之易服勞役折算標準，以修正
    後之規定，較有利於受刑人，則應依刑法第2條第1項後段規
    定，適用修正後之刑法第42條第3項前段規定，定其折算標
    準。
    而被告於行為後，刑法第62條業於94年1月7日修正公布，並
    於95年7月1日施行，修正前刑法第62條規定：「對於未發覺
    之罪自首者而受裁判者，減輕其刑。但有特別規定者，依其
    規定。」修正後刑法第62條規定：「對於未發覺之罪自首而
    受裁判者，得減輕其刑。但有特別規定者，依其規定。」比
    較結果，修正後刑法並非較有利於行為人，然基於綜合判斷
    整體適用原則，上述易服勞役之折算標準與關於自首之規定
    ，本院認為依刑法第2條第1項但書之規定，適用修正後之刑
    法於被告較為有利，況本院認為本件自首，亦應減輕其刑。
    本件被告於本件犯罪未經有偵查犯罪職權之機關及公務員發
    覺前，主動告知臨檢之員警所駕駛汽車右後座角踏板處之包
    包內有手槍，並起出持有之槍枝（惟尚難認有報繳槍枝之意
    ，核與槍砲彈藥刀械管制條例第18條第1項自首減刑之規定
    不符）一節，除經警員丁○○到庭證述屬實外，並有臺北市
    政府警察局中正第二分局警備隊刑事案件報告單附卷可稽，
    被告此部分所為符合自首之規定，爰依刑法第62條之規定，
    減輕其刑。爰審酌被告不知謹慎自持而持有改造槍枝，並攜
    帶槍枝駕駛車輛行駛於人潮往來頻繁之處，危害社會治安，
    及其智識程度，並考量其為單純持有手槍，未曾犯案等一切
    情狀，量處如主文所示之刑，並就併科罰金部分，諭知易服
    勞役折算標準，以示懲儆。
三、扣案具有殺傷力之仿BERETTA廠92FS半自動手槍之改造手槍1
    支（槍枝管制編號：0000000000號），係違禁物，爰依刑法
    第38條第1項第1款宣告沒收。另扣案之仿BERETTA廠92FS半
    自動手槍之改造手槍1支（槍枝管制編號：0000000000號）
    槍管內有阻鐵，無法發射彈丸，不具殺傷力，爰不諭知沒收
    。
四、據上論斷，應依刑事訴訟法第299條第1項前段，槍砲彈藥刀
    械管制條例第8條第4項，刑法第11條前段、第2條第1項但書
    、第42條第3項、第38條第1項第1款、第62條，判決如主文
    。
本案經檢察官於知慶到庭執行職務。
中    華    民    國    95    年    7     月    18    日
                  刑事第十二庭審判長法  官  李英豪
                                    法  官  胡宏文
                                    法  官  曾正龍
以上正本證明與原本無異。
如不服本判決，應於送達後10日內，向本院提出上訴狀。
                                    書記官  彭自青
中    華    民    國    95    年    7     月    21    日
附錄本案論罪科刑法條全文：
槍砲彈藥刀械管制條例第8條
未經許可，製造、販賣或運輸鋼筆槍、瓦斯槍、麻醉槍、獵槍、
空氣槍或第4條第1項第1款所定其他可發射金屬或子彈具有殺傷
力之各式槍砲者，處無期徒刑或5年以上有期徒刑，併科新臺幣1
千萬元以下罰金。
未經許可，轉讓、出租或出借前項所列槍枝者，處5年以上有期
徒刑，併科新臺幣1千萬元以下罰金。
意圖供自己或他人犯罪之用，而犯前2項之罪者，處無期徒刑或7
年以上有期徒刑，併科新臺幣1千萬元以下罰金。
未經許可，持有、寄藏或意圖販賣而陳列第1項所列槍枝者，處3
年以上10年以下有期徒刑，併科新臺幣7百萬元以下罰金。
第1項至第3項之未遂犯罰之。


司法院資訊處製作；財團法人民間司法改革基金會備份。
